【裁判字號】    98,訴,1787
【裁判日期】    981231
【裁判案由】    違反毒品危害防制條例
【裁判全文】
臺灣臺南地方法院刑事判決              98年度訴字第1787號
公  訴  人  臺灣臺南地方法院檢察署檢察官
被      告  乙○○
上列被告因違反毒品危害防制條例案件，經檢察官提起公訴（98
年度毒偵字第1378號），被告就被訴事實為有罪之陳述，經本院
裁定由受命法官獨任行簡式審判程序，判決如下：
    主  文
乙○○施用第一級毒品，累犯，處有期徒刑柒月。
    事  實
一、乙○○有下表所載之前科：
┌─┬─────┬─────┬─────┬──────┬───┬────┬────┐
│編│案由      │判決字號  │判決法院  │宣告刑或定應│定執行│執行完畢│就本案有│
│號│          │          │          │執行刑      │刑    │日期    │無構成累│
│  │          │          │          │            │      │        │犯      │
├─┼─────┼─────┼─────┼──────┼───┼────┼────┤
│1 │肅清煙毒條│88台非158 │最高法院  │有期徒刑3年4│      │93年8月 │有      │
│  │例        │          │          │月          │      │18日    │        │
├─┼─────┼─────┼─────┼──────┼───┼────┼────┤
│2 │肅清煙毒條│82訴745   │本院      │有期徒刑3年4│接續執│96年7月 │有      │
│  │例        │          │          │月          │行    │16日    │        │
├─┼─────┼─────┼─────┼──────┼───┤        │        │
│3 │竊盜      │92易423   │台灣高雄地│有期徒刑10月│減刑並│        │        │
│  │          │          │方法院    │            │定應執│        │        │
├─┼─────┼─────┼─────┼──────┤行刑為│        │        │
│4 │毒品危害防│93訴147   │台灣高雄地│有期徒刑11月│有期徒│        │        │
│  │制條例    │          │方法院    │            │刑10月│        │        │
│  │          │          │          │            │（96聲│        │        │
│  │          │          │          │            │減1392│        │        │
│  │          │          │          │            │）（接│        │        │
│  │          │          │          │            │續執行│        │        │
│  │          │          │          │            │）    │        │        │
└─┴─────┴─────┴─────┴──────┴───┴────┴────┘
二、乙○○前於民國87年間，因施用毒品案件，經台灣高等法院
    台南分院年度以87年度上訴字第832號裁定送勒戒處所施以
    觀察、勒戒，認無繼續施用傾向，嗣於87年8月5日執行完畢
    出所。乙○○另於92年間，因施用毒品案件，經本院以92
    年度毒聲字第968號裁定送勒戒處所施以觀察、勒戒，另經
    台灣高雄地方法院以92年度毒聲字第7523號裁定送強制戒治
    ，嗣於93年1月9日因法律修正逕行釋放致強制戒治未完成。
    又於91年11月26日下午4時50分許回溯24小時內及92年4月17
    日下午2時30分許回溯24小時內連續施用第一級毒品，經台
    灣高雄地方法院判處罪刑確定（詳如事實欄一編號4所示）
    。其於上開受觀察勒戒執行完畢後5年內，仍因有施用毒品
    案件，經法院判處罪刑，即屬於「5年內再犯」，顯見其再
    犯率甚高，原實施觀察、勒戒，已無法收其實效，而無5年
    戒斷期之存在。
三、乙○○仍不知悛悔，於上開有期徒刑及觀察、勒戒執行完畢
    後5年內，基於施用第一級毒品海洛因之犯意，於98年6月1
    日晚上5、6時許，在其台南市○○路282巷114號住處之廁所
    旁，以注射針筒注射之方式施用第一級毒品海洛因一次。嗣
    於98年6月3日上午5時45分許，在高雄縣茄萣鄉○○路上，
    發覺乙○○有施用毒品前科，嗣於同日上午6時許經其同意
    採尿送驗，檢驗結果呈現嗎啡陽性及可待因陽性反應而知悉
    上情。
四、案經高雄縣警察局湖內分局報請臺灣臺南地方法院檢察署檢
    察官偵查起訴。
    理  由
壹、程序事項：
  一訊之被告乙○○對於起訴之犯罪事實均坦承不諱，並當庭表
    示認罪，而經本院裁定以簡式審判程序加以審理，則依據刑
    事訴訟法第273條之2、同法第159條第2項之規定，不適用傳
    聞法則有關限制證據能力之相關規定，合先敘明。
  二按上訴人前因施用毒品案件，經第一審法院以89年度毒聲字
    第439號裁定送觀察、勒戒後，因認無繼續施用毒品之傾向
    ，於89年2月10日觀察、勒戒執行完畢出所，並經台灣板橋
    地方法院檢察署檢察官以89年度毒偵字第628號不起訴處分
    確定；上訴人復於上開不起訴處分後之五年內，因施用毒品
    案件，經第一審法院以92年度毒聲字第3421號裁定觀察、勒
    戒後，認有繼續施用毒品之傾向，此有台灣台北看守所附設
    勒戒處所93年3月5日有無繼續施用毒品傾向證明書在卷可稽
    ，惟因毒品危害防制條例於93年1月9日修正施行，遂於93年
    3月17日因修法免除戒治，釋放出所，並經第一審法院以93
    年度訴字第550號（起訴案號台灣板橋地方法院檢察署93年
    度毒偵緝字第98號）判處有期徒刑6月確定，於93年11月15
    日易科罰金執行完畢。有原審法院上訴人之前案紀錄表在卷
    可按。依上訴人上開前科資料，足見其最近一次之強制戒治
    執行完畢釋放之時應係89年2月10日。至其前揭另次強制戒
    治雖於93年3月17日經免除執行，乃因毒品危害防制條例修
    正之故，並非因完成法律所預設足以戒斷毒癮之治療程序，
    自不得認係觀察、勒戒或強制戒治執行完畢而釋放，最高法
    院95年度台上字第4270號判決可資參照。依上開最高法院判
    決意旨可知，因毒品危害防制條例修正而出所，不得認係觀
    察、勒戒或強制戒治執行完畢。查被告前於87年間，因施用
    毒品案件，經台灣高等法院台南分院年度以87年度上訴字第
    832號裁定送勒戒處所施以觀察、勒戒，認無繼續施用傾向
    ，嗣於87年8月5日執行完畢出所。乙○○另於92年間，因施
    用毒品案件，經本院以92年度毒聲字第968號裁定送勒戒處
    所施以觀察、勒戒，認有繼續施用傾向，另經台灣高雄地方
    法院以92年度毒聲字第7523號裁定送強制戒治，嗣於93年1
    月9日因法律修正逕行釋放致強制戒治未完成，有台灣高等
    法院被告前案紀錄表一份在卷可參，是依上開最高法院判決
    意旨及說明可知，被告於93年1月9日因毒品危害防制條例修
    正致強制戒治未完成，該日非強制戒治執行完畢之日，故被
    告最近一次觀察、勒戒執行完畢之日係於87年8月5日。
  三又按觀察、勒戒或強制戒治執行完畢後，5年內再犯毒品危
    害防制條例第10條之罪者，檢察官應依法追訴，同條例第23
    條第2項定有明文。查被告於87年8月5日觀察、勒戒執行完
    畢後，又於91年11月26日下午4時50分許回溯24小時內及92
    年4月17日下午2時30分許回溯24小時內連續施用第一級毒品
    ，經台灣高雄地方法院院判處罪刑確定（詳如事實欄一編號
    4所示），有臺灣高等法院被告前案紀錄表一份附卷可稽。
    再按，被告於5年內曾經再犯，縱其三犯本案施用毒品之時
    間，在初犯受強制戒治執行完畢釋放5年以後，仍與「五年
    後再犯」之情形有別，且因已於「五年內再犯」，顯見其再
    犯率甚高，原實施觀察、勒戒或強制戒治，已無法收其實效
    ，即應由檢察官逕行依法追訴（最高法院95年度台非字第
    104號判決參照）。是被告前受觀察、勒戒執行完畢之日距
    為本件犯行時雖相隔5年以上，然揆諸前揭說明，被告於上
    開受觀察、勒戒執行完畢後5年內，仍因有施用毒品案件，
    經法院判處罪刑，即屬於「5年內再犯」，顯見被告之再犯
    率甚高，原實施觀察、勒戒，已無法收其實效，而無5年戒
    斷期之存在，本件施用毒品犯行自無再經觀察勒戒或強制戒
    治之必要，應由檢察官逕行起訴。是以，被告於觀察、勒戒
    執行完畢後5年內再犯毒品危害防制條例之罪，即應依法追
    訴、審理。
  四至於被告於本院審理時雖陳稱其有在奇美醫院自費參加行政
    院衛生署倡辦之毒品減害計畫之美沙冬替代療法，並提出財
    團法人奇美醫院台南分院參加行政院衛生署倡辦之毒品減害
    計畫之美沙冬替代療法之該院診斷證明書及98年12月27日至
    29日之看診收據單云云。經查，依被告所提出之財團法人奇
    美醫院台南分院診斷證明書，被告在該院看診日期係自97年
    4月30日起至98年12月29日止，惟被告於97年5月5日、12月7
    日、12月22日、98年3月1日、4月21日至30日、6月10日至13
    日並未前往該院看診，有該院診斷證明書一份在卷可參，是
    被告所述確屬為真，惟按毒品害防制條例第21條係鼓勵施用
    毒品者，在未被查獲前，主動向醫療機構請求使用合法物取
    代及減輕對毒品依賴之治療方式，代替由刑事司法程序實施
    之觀察勒戒、強制戒治，達到戒斷毒癮之目的，故於治療中
    被查獲者予以寬典，顯係指於請求治療「前」之施用行為，
    並非指凡在治療中又繼續施用毒品之行為，均有此條文之適
    用，否則一方面自動向醫療機構請求治療戒除毒癮，另在治
    療期間又恣意施用毒品，顯非立法本意（最高法院97年度台
    上字第1893號判決、台灣高等法院暨所屬法院97年法律座談
    會刑事類提案第22號可資參照）。依上開說明可知，被告係
    於治療中又再施用海洛因而為警查獲，是無毒品害防制條例
    第21條第2項之適用，而應依法追訴、審理，併此敘明。
貳、實體事項：
  一訊據被告就上開事實均坦承不諱，並有台灣檢驗科技股份有
    限公司於98年6月15日濫用藥物尿液檢驗報告一紙在卷為憑
    。
  二按服用海洛因後24小時內約有服用量之80排泄於尿液中，其
    於尿液中排出之最長時限，受施用劑量、施用方式、個人體
    質及其代謝情況等因素影響，因個案而異，一般可檢出之最
    長時限為海洛因服用後2至4天，業經行政院衛生署管制藥品
    管理局於91年9月23日以管檢字第109652號函述明此旨綦詳
    。查被告於前揭時、地為警採集之尿液檢體，送驗結果呈嗎
    啡陽性及可待因陽性反應，此有台灣檢驗科技股份有限公司
    於98年6月15日濫用藥物尿液檢驗報告一紙在卷可稽，核與
    其自白相符，足認被告自白確係出於真實，可採為認定事實
    之基礎。
  三綜上所述，本案事證明確，被告之犯行應可認定，應依法論
    科。
參、論罪：
  一按海洛因依毒品危害防制條例第2條第2項第1款規定屬第一
    級毒品，核被告所為，係犯同條例第10條第1項之施用第一
    級毒品罪，其持有第一級毒品海洛因為施用第一級毒品海洛
    因之階段行為，不另論罪。
  二被告曾犯有如犯罪事實欄一所示之前科紀錄，此有臺灣高等
    法院被告前案紀錄表一份在卷可按，其於有期徒刑執行完畢
    後5年內，故意再犯本件有期徒刑以上之罪，為累犯，應依
    刑法第47條第1項累犯之規定，加重其刑。
  三爰審酌被告前曾因施用毒品經送觀察、勒戒處分執行完畢後
    ，猶仍不思戒絕毒癮、革除惡習，顯未能深切悔改並記取教
    訓，惟念及被告施用毒品之犯行，在本質上乃屬自我戕害身
    心健康之行為，且被告已至奇美醫院進行美沙冬減害治療，
    雖不符合毒品危害防制條例第21條之要件，然足認其已有戒
    毒之心，是公訴檢察官對被告求處有期徒刑8月，顯係過重
    ，以及被告犯後於本院審理中尚知坦承犯行，態度尚可等一
    切情狀，爰量處如主文所示之宣告刑，以資懲戒。
據上論斷，應依刑事訴訟法第273條之1第1項、第299條第1項前
段，毒品危害防制條例第10條第1項，刑法第11條前段、第47條
第1項，判決如主文。
本案經檢察官甲○○到庭執行職務。
中    華    民    國    98    年    12    月    31    日
                  刑事第二庭    法  官  黃瑪玲
以上正本證明與原本無異。
如不服本判決，應於本判決送達後10日內，向本院提出上訴書狀
，並應敘述具體理由。如未敘述上訴理由者，應於上訴期間屆滿
後20日內向本院補提理由書狀（均須按他造當事人之人數附繕本
）「切勿逕送上級法院」。
                                書記官  黃玉秀
中    華    民    國    98    年    12    月    31    日
附錄法條
毒品危害防制條例第10條
施用第一級毒品者，處 6 月以上 5 年以下有期徒刑。
施用第二級毒品者，處 3 年以下有期徒刑。

司法院資訊處製作；財團法人民間司法改革基金會備份。
